【裁判字號】    97,易,3739
【裁判日期】    980323
【裁判案由】    妨害自由
【裁判全文】
臺灣臺北地方法院刑事判決              97年度易字第3739號
公  訴  人  臺灣臺北地方法院檢察署檢察官
被      告  乙○○
上列被告因妨害自由案件，經檢察官提起公訴（97年度偵字第22
462號），本院判決如下：
    主  文
乙○○共同以加害生命、財產之事，恐嚇他人，致生危害於安全
，處拘役伍拾日，如易科罰金，以新臺幣壹仟元折算壹日。
    事  實
一、乙○○以房屋仲介為業，甲○○則為室內設計師。乙○○因
    介紹甲○○為其客戶郭林初旭（起訴書誤載為郭林旭初）裝
    潢位在臺北縣新店市○○路97巷10號7樓之房屋，而就裝潢
    款項一事與甲○○生有爭執。竟於民國97年7月18日下午4時
    20分許，與其夫張德芳（另經檢察官為不起訴處分）之友人
    即真實姓名年籍不詳綽號「長腳」之成年男子，基於恐嚇之
    犯意聯絡，在上開屋內，由「長腳」自口袋拿出1把類似手
    槍之物，向甲○○恐嚇稱：「我是通緝犯，你要比大支嗎？
    你看這1支夠不夠大支？」等語，要求甲○○說出減價數額
    為何。張德芳雖在場緩頰稱可否讓甲○○離去時，然乙○○
    則以：「我知道你們公司在哪裡，你敢搞怪，就讓你公司開
    不下去」等語恐嚇甲○○，致甲○○心生畏懼。
二、案經被害人甲○○告訴，由臺北縣政府警察局新店分局報請
    臺灣臺北地方法院檢察署檢察官偵查起訴。
    理  由
一、按被告以外之人於審判外之言詞或書面陳述，除法律有規定
    者外，不得作為證據，刑事訴訟法第159條第1項固定有明文
    。另按被告以外之人於審判外之陳述，雖不符前四條之規定
    ，而經當事人於審判程序同意作為證據，法院審酌該言詞陳
    述或書面陳述作成時之情況，認為適當者，亦得為證據。當
    事人、代理人或辯護人於法院調查證據時，知有第159條第
    1項不得為證據之情形，而未於言詞辯論終結前聲明異議者
    ，視為有前項之同意，同法第159條之5規定甚明。本案被告
    、公訴人於本院言詞辯論終結前，均未對於證人即告訴人甲○○、證人丙○○警詢、偵查中之證述之證據能力聲明異議
    ，視為同意上開證據具備證據能力，以前述說明，均具備證
    據能力而均得作為證據，合先敘明。
二、訊據被告乙○○矢口否認有何恐嚇犯行，辯稱：因為告訴人
    很兇，她打電話給先生張德芳，綽號長腳者剛好跟張德芳在
    聊天，就一起到現場。有與告訴人發生爭吵，但沒說恐嚇的
    話，也沒聽到綽號長腳說恐嚇的話或是拿槍出來云云。經查
    ：
(一)、被告確有於上揭時、地恐嚇告訴人之犯行，業據證人即告訴
    人甲○○到庭證稱：原來與被告不認識，因為認識被告的姐
    姐，被告介紹客戶請我做裝潢。被告當時帶著客戶的合約書
    ，說要處理這個案子，與被告一起來，綽號長腳者拿槍指著
    我們，說這支夠不夠大支。被告說如果我們再裝傻，她知道
    我們公司在那裡，會讓我們公司做不下去，我們很害怕等語
    （見本院卷第20背面、21頁）。在場之證人丙○○於審理時
    證稱：被告與2個男生上樓，他們說知道我們公司在那裡，
    如果我們敢怎樣，他們會讓我們做不下去。胖的男生一開始
    自稱他是通緝犯，拿出槍指著甲○○，說比大支嗎？這支夠
    不夠大支等語（詳本院卷22頁）。證人甲○○、丙○○之證
    述，不僅與之前於偵查、警詢時之證述一致，且二人經本院
    以隔離之方式分別詰問，二人之證言亦均相符，並對綽號長
    腳者所出示之槍枝樣式、顏色，供述亦均相同，有證人二人
    所當庭繪製之槍枝圖樣在卷可參（見本院卷第27、28頁）。
    況前開證人與被告之前並無任何糾紛或恩怨，僅因客戶之裝
    潢費用問題爭吵，為被告所不爭執（詳本院卷第23頁反面、
    第24頁）。衡情，證人甲○○、丙○○當不致冒偽證重責，
    而刻意涉辭誣陷之理，是其等之證言，堪以採信。被告空言
    否認，復與前述證人所證情節不符，應係推卸之詞而不可採
    。綜上，足認被告確有於上揭時地，向告訴人恫嚇之行為。
(二)、按刑法上所謂恐嚇，祇須行為人以足以使人心生畏怖之情事
    告知他人即為已足，其通知危害之方法並無限制，凡一切以
    直接之言語、舉動，或其他足使被害人理解其意義之方法或
    暗示其如不從將加危害，而使被害人心生畏怖者，均應包括
    在內。而該言語或舉動是否足以使他人生畏怖心，應依社會
    一般觀念衡量之，如行為人之言語、舉動，依社會一般觀念
    ，均認係惡害之通知，而足以使人生畏怖心時，即可認屬恐
    嚇（最高法院22 年上字第1310號判例、73年度臺上字第
    1933號判決、84年度臺上字第813號判決意旨參照）。被告
    與綽號長腳者一起到現場與告訴人爭論裝潢糾紛，綽號長腳
    者自稱是通緝犯，並以槍枝指向告訴人，且以前述言詞恫嚇
    ，衡諸社會一般觀念，此種言詞之威嚇，足令一般人感覺生
    命、財產之安全受威脅，其行為於客觀上已可認屬惡害之通
    知，並達足使人心生畏怖之程度，而告訴人當時確有心生恐
    懼之感，業據告訴人於本院審理中證述明確。可見被告上開
    言詞已對告訴人造成心理上強大威脅與壓力，而心生畏懼，
    致生危害於安全，應無可疑。綜上所述，本件事證明確，被
    告犯行堪以認定，應依法論科。
三、核被告所為，係犯刑法第305條之恐嚇危害安全罪。被告與
    綽號「長腳」之成年男子間，有犯意之聯絡及行為之分擔，
    應論以共同正犯。爰審酌被告與告訴人原互不相識，因被告
    介紹客戶請告訴人裝潢而衍生工程糾紛，告訴人不思理性溝
    通，竟與他人以加害生命、財產之事恐嚇告訴人，致告訴人
    心生畏懼，對於告訴人身心造成損害。並斟酌被告並有犯罪
    紀錄、生活狀況、智識程度、與告訴人平日關係，犯罪當時
    情境，犯後否認犯行，未向告訴人致歉或賠償損失等一切情
    狀，量處如主文所示之刑，並諭知易科罰金之折算標準，以
    示懲儆。
據上論斷，應依刑事訴訟法第284條之1、第299條第1項前段、刑
法第28條、第305條、第41條第1項前段，刑法施行法第1條之1，
判決如主文。
本案經檢察官羅月君到庭執行職務
中    華    民    國    98    年    3     月  23     日
                  刑事第十四庭  法  官  蔡坤湖
上正本證明與原本無異。
如不服本判決應於收受送達後10日內向本院提出上訴書狀，並應
敘述具體理由；其未敘述上訴理由者，應於上訴期間屆滿後20日
內向本院補提理由書（均須按他造當事人之人數附繕本）「切勿
逕送上級法院」。告訴人或被害人如對於本判決不服者，應具備
理由請求檢察官上訴，其上訴期間之計算係以檢察官收受判決正
本之日期為準。
                                書記官  周小玲
中    華    民    國    98    年    3     月    24    日
附錄本案論罪法條：
中華民國刑法第305 條
以加害生命、身體、自由、名譽、財產之事，恐嚇他人致生危害
於安全者，處2 年以下有期徒刑、拘役或3 百元以下罰金。


司法院資訊處製作；財團法人民間司法改革基金會備份。
